【裁判字號】    92,台上,3840
【裁判日期】    920717
【裁判案由】    業務過失致人於死
【裁判全文】
最高法院刑事判決                              九十二年度台上字第三八四○號
    上  訴  人  台灣高等法院台南分院檢察署檢察官
    被      告  甲○○
    選任辯護人  陳源濱律師
右上訴人因被告業務過失致人於死案件，不服台灣高等法院台南分院中華民國八十九
年十一月九日第二審判決（八十九年度交上訴字第一二三三號，起訴案號：台灣雲林
地方法院檢察署八十八年度偵字第一六四一號），提起上訴，本院判決如左：
    主  文
原判決撤銷，發回台灣高等法院台南分院。
    理  由
本件原判決以公訴意旨略以：被告甲○○平日以駕駛曳引車為業，於民國八十七年十
二月十二日上午九時二十分許，駕駛ＵＥ｜四七八號營業曳引車，後拖Ｓ五｜五五號
子車（以下通稱聯結車），以每小時約六十至七十公里速度，自雲林縣林內鄉○○村
○○○道由林內往竹山方向行駛，途經該省道清水路六號前劃有分向限制線之雙向四
車道路段，原應注意該路段最高速限為每小時六十公里，且大型汽車在雙向四車道行
駛時，除超越同一車道之前車或準備左轉彎外，均不得在內側車道行駛或駛入來車之
車道，並應注意車前狀況及隨時採取必要之安全措施，當時並無不能注意之情狀，竟
疏於注意，而在內側車道跨越分向限制線侵入來車道超速行駛，致其聯結車左後輪與
對向由被害人陳朝偉駕駛，搭載被害人張佩幸之Ｍ二｜三九六七號自用小客車左側相
撞，陳朝偉因而受有頭部外傷、肋骨骨折、顱內出血、血氣胸等傷害，張佩幸則受有
頭部外傷、顱內出血等傷害，均於送醫途中死亡。因認被告涉犯刑法第二百七十六條
第二項之業務過失致人於死罪嫌。惟經審理結果，不能證明被告犯罪，因而撤銷第一
審科刑之判決，改判諭知被告無罪，固非無見。
惟查(一)、審判長依刑事訴訟法第九十四條訊問被告後應命上訴人陳述上訴之要旨，同
法第三百六十五條定有明文。本件第一審判決後，檢察官及被告均提起第二審上訴，
然稽之原審八十九年十一月二日上午九時三十分審判期日筆錄，審判長於訊問被告後
，僅命被告陳述上訴要旨，未命檢察官陳述上訴要旨，其所踐行之訴訟程序難謂適法
。(二)、原判決以被告駕駛聯結車行駛在前劃有分向限制雙黃實線之雙向四車道路段，
雖違規超速及行駛內側車道，但行車方向並無錯誤，肇事原因係被害人駕駛小客車不
明原因突然（偶然）失控侵入對向來車道撞及聯結車，被告實無法及時防範本交通事
故發生，既非其注意力所及，自無過失可言，而為被告無罪判決之理由。惟按汽車駕
駛人有隨時警戒前方，預防危險發生之義務；對於其他參與交通之對方違規行為所導
致之危險，若屬已可預見，且依法律、契約、習慣、法理及日常生活經驗等，在不超
越社會相當性之範圍應有注意義務，同時有充足之時間可採取適當之措施以避免發生
交通事故之結果時，自仍有以一定行為避免結果發生之義務。被告駕駛聯結車違規超
速及行駛於內側車道，為原判決所認定之事實，且被告於第一審供稱：「他（陳朝偉
）從對向車道衝過來，依規定我不能開內車道，當時我開車時速六十幾公里，……我
看到他時他距離我約五、六十公尺。」等語（第一審卷第九十九頁）。而依卷附之道
路交通事故調查報告表之事故現場圖，被告聯結車之煞車痕自其停車處延伸九十一‧
六公尺，其起點距離肇事後陳朝偉自小客車停車處三十七‧四公尺（相字卷第七頁）
。如果無訛，則被告駕駛聯結車違規超速及行駛於內側車道，在距離五、六十公尺前
發現陳朝偉違規跨越分向限制線侵入來車道超速行駛時，對其所導致之危險是否可預
見，有無注意之義務，是否有足之時間可採適當之措施以避免危險之發生，有無適
時為之，何以其煞車痕達九十一‧六公尺，且起點距陳朝偉肇事後停車處達三十七‧
四公尺，是否兩車碰撞後始煞車，均有欠明瞭而待究明。此因攸關被告過失責任之有
無，原判決未詳予調查釐清，剖析明白，遽為被告無罪之判決，亦有可議。檢察官上
訴意旨指摘原判決不當，非無理由，應認有撤銷發回更審之原因。
據上論結，應依刑事訴訟法第三百九十七條、第四百零一條，判決如主文。
中      華      民      國    九十二    年      七      月     十七     日
                              最高法院刑事第三庭
                                  審判長法官  董  明  霈
                                        法官  林  茂  雄
                                        法官  王  居  財
                                        法官  張  祺  祥
                                        法官  吳  三  龍
      右正本證明與原本無異
                                              書  記  官
中      華      民      國    九十二    年      七      月    二十三    日
                                                                   ｍ


司法院資訊處製作；財團法人民間司法改革基金會備份。
